【裁判字號】    97,刑智上訴,36
【裁判日期】    971215
【裁判案由】    違反藥事法等
【裁判全文】
智慧財產法院刑事判決
                                  97年度刑智上訴字第36號
上  訴  人  臺灣板橋地方法院檢察署檢察官
上  訴  人  甲○○
即  被  告
選任辯護人  王東山 律師
            林孝甄 律師
            許富雄 律師
上列上訴人因被告違反藥事法等案件，不服臺灣板橋地方法院96
年度訴字第3231號，中華民國97年8 月15日第一審判決（起訴案
號：臺灣板橋地方法院檢察署96年度偵字第19465 號、第19466
號），提起上訴，本院判決如下：
    主  文
上訴駁回。
    事實及理由
一、本案經本院審理結果，認原判決以被告甲○○涉犯藥事法第
    83條第1 項之明知為偽藥而販賣罪及商標法第82條之販賣仿
    冒商標商品罪及刑法第216 條、第210 條、第220 條第1 項
    之行使偽造準私文書罪，並認定被告以一販售行為同時觸犯
    上開罪名，而依刑法第55條想像競合犯之規定，從一重之連
    續販賣偽藥罪處斷，量處有期徒刑1 年8 月，其認事用法尚
    無違誤，量刑亦稱妥適，乃引用原審判決之事實、証據及理
    由（如附件）。
二、公訴人上訴意旨略以：原審量處被告有期徒刑1 年8 月，已
    屬輕判，詎被告不服原判決，編詞任意提起上訴，濫用司法
    資源，原審未及審酌被告濫行上訴之犯後態度，為此請求量
    處較原判決更重之刑。
三、被告上訴意旨略以：另案共同被告徐崇信、張榮昌之調查站
    供述、偵訊筆錄，應無證據能力，原審判決猶認有證據能力
    ，容有違誤。被告自始至終均坦承販賣偽藥，於偵查中除配
    合供出上游（徐榮信），亦供出流向（李振遠等），檢察官
    亦願意給予被告自新機會，而將本件併前案處理，嗣前案以
    無裁判上一罪之關係而退併辦，再經檢察官重新起訴，原審
    審理後而為判決，是以原審量刑時漏未審酌此節，被告犯後
    已知悔悟，且無再犯之虞，請援用刑法第59條減輕其刑，予
    以改過自新等語。
四、經查：
  (一)證據能力之說明：
    證人即徐崇信、張榮昌於調查站之供述及於偵查中之證述，
    所述關於被告之犯罪事實，其中就證人徐崇信部分因經檢察
    官依法具結，且證人徐崇信係就其親身經歷之事實而為陳述
    ，查無不可信之情況，又被告及辯護人並未主張該證人所為
    陳述，有何「顯有不可信之情況」，依刑事訴訟法第159 條
    之1 第2 項之規定，應有證據能力。至辯護人雖辯稱：證人
    徐崇信、張榮昌於調查站、檢察官訊問時之證述未經被告行
    使詰問權，無證據能力云云。惟查：「按刑事訴訟法第159
    條之1 規定，被告以外之人於審判外向法官所為之陳述，得
    為證據；另於偵查中向檢察官所為之陳述，除顯有不可信之
    情況者外，得為證據，乃傳聞法則之例外得為證據之情形。
    惟被告之反對詰問權，屬憲法第8 條第1 項規定『非由法院
    依法定程序不得審問處罰』之正當法律程序所保障之基本人
    權及第16條所保障之基本訴訟權，自不容任意剝奪。故上開
    所稱得為證據之『被告以外之人於審判外向法官所為之陳述
    』、『被告以外之人於偵查中向檢察官所為之陳述』得為證
    據，自應限縮解釋為已經被告或其辯護人行使反對詰問權者
    始有其適用，非謂被告以外之人，於審判外在法官或檢察官
    之前具結後之陳述，依前揭法條之規定，即取得證據能力。
    如法官於審判外或檢察官於偵查中訊問被告以外之人之程序
    ，未予被告或其辯護人行使反對詰問權之機會，除非該陳述
    人因死亡、或身心障礙致記憶喪失或無法陳述、或滯留國外
    或所在不明而無法傳喚或傳喚不到、或到庭後無正當理由拒
    絕陳述外，均應傳喚該陳述人到庭使被告或其辯護人有行使
    反對詰問權之機會，若已經行使反對詰問權後，被告以外之
    人於審判外向法官所為之陳述，即有證據能力；至於被告以
    外之人於偵查中向檢察官所為之陳述，則另定有除顯有不可
    信之情況之限制條件，有證據能力，以保障被告之反對詰問
    權，並符憲法第8 條第1 項及第16條之規定意旨。」最高法
    院95年度臺上字第3637號判決意旨參照，是被告以外之人於
    偵查中向檢察官所為之陳述，經傳喚該陳述人到庭使被告或
    其辯護人有行使反對詰問權之機會並已經行使反對詰問權後
    ，除被告以外之人於偵查中向檢察官所為之陳述顯有不可信
    之情況外，即具證據能力。查原審審理時業經傳喚證人張榮
    昌到庭具結，並經被告、辯護人針對張榮昌前揭向調查站、
    檢察官供述之內容行使詰問之權利，此有原審97年1 月8 日
    審判筆錄可證，足見被告之反對詰問權自已獲保障，是張榮
    昌於調查站詢問時所為之證述，即具有證據能力。而所聲請
    傳訊之證人徐崇信，經原審依法傳喚不到，並經囑託拘提經
    函覆：拘提未獲，有台灣桃園地方法院檢察署之函文在卷可
    稽（見原審卷第123 頁），然證人徐崇信於偵查中向檢察官
    所為之陳述，因經依法具結，且並無顯不可信之情況，依刑
    事訴訟法第159 條之1 第2 項之規定，應有證據能力。是本
    件辯護人辯稱證人張榮昌、徐崇信於調查站、檢察官偵訊時
    之證述無證據能力云云，顯有誤會，即不足採。況本件係經
    被告認罪答辯，核與證人徐崇信於偵查中之證述情節相符，
    並經證人張榮昌於原審結證屬實，佐以卷內之非供述證據，
    而認定被告成立前揭罪名，原無再採證人徐崇信、張榮昌於
    審判外在調查站或偵查詢問時所為之陳述，作為被告論罪證
    據之必要，且觀之原審判決之理由即可知悉，原審並未引徐
    崇信於調查站之詢問筆錄，亦未援引張榮昌於警詢、偵查詢
    問時所為之陳述，以資認定被告犯罪之證據，原判決雖贅列
    前開證據之證據能力，但於判決之結果並無影響，非得執為
    上訴之合法理由。
  (二)原審量刑之說明：
    按量刑係法院就繫屬個案犯罪之整體評價，為事實審法院得
    依職權自由裁量之事項。量刑判斷當否之準據，應就判決之
    整體觀察為綜合考量，苟已斟酌刑法第57條各款所列情狀，
    而未逾越法定刑度，即不得遽指為違法。本件原審已斟酌刑
    法第57條各款所列情狀，審酌被告之素行、犯罪之動機、目
    的、手段、此類犯罪不僅影響註冊商標商品之商譽及銷售、
    危害市場競爭秩序並嚴重損害我國國際形象，且可能危害國
    人身體健康及犯後坦承犯行態度尚佳等一切情狀，在法定刑
    度範圍內，量處被告有期徒刑1 年8 月，均已詳敘其所憑證
    據、認定理由及量刑依據，原判決並無認定事實錯誤、量刑
    瑕疵或違背法令之情形。被告上訴理由雖主張其自始至終均
    坦承販賣偽藥，於偵查中並配合供出上游及流向，檢察官亦
    願給被告自新機會，應予減輕云云。惟查，被告甲○○係犯
    藥事法之罪，並無供出偽藥來源可減刑之規定，被告甲○○
    求予減輕，已與法律不合。且細繹被告甲○○之偵查筆錄，
    並無被告所指情事，被告所辯，並無任何證據證明，所辯是
    否可信，已非無疑。況被告於91年間即曾因販賣「威而鋼」
    之禁藥，而經法院減刑後判處有期徒刑6 月確定在案（參台
    灣板橋地方法院92年度訴字第2637號判決），猶未知悔改，
    復於93年3 、4 月再犯本罪，而被告之本案於94年1 月19日
    遭查獲時，自調查站之詢問至檢察官初次偵查時，均矢口否
    認犯行，且辯稱不認識徐崇信、張榮昌等人；反觀同案被告
    徐崇信、張榮昌於遭查獲時，對於犯行均已吐實，並供出係
    被告甲○○打電話向徐崇信洽詢製造偽藥，並向徐崇信購買
    偽藥欲賣他人；嗣被告甲○○經檢察官聲請法院羈押獲准，
    直至94年2 月18日始向檢察官坦承有向徐崇信購買藥物，惟
    亦否認知悉係偽藥，其間檢察官再傳訊徐崇信、張榮昌查證
    被告甲○○於買受時是否知悉偽藥乙節，徐崇信、張榮昌均
    一再肯認，經檢察官於94年3 月18日提示前開筆錄予被告甲
    ○○，甲○○始坦承等情，有徐崇信、張榮昌、甲○○之前
    開筆錄在卷可稽（見94年度偵字第2169號查卷），足見被告
    甲○○辯稱其自始坦承犯行並主動供出上游徐崇信云云，顯
    與卷內事證不符，委無足採。再被告甲○○於偵查時供稱其
    向徐崇信購買的偽藥量比較大，賣給台北縣市等多家藥局等
    語（見前開偵查卷第67頁背面）；而徐崇信於調查站詢問時
    ，亦供稱甲○○向其購買偽藥，期間約有1 年左右，約每一
    個至一個半月都會向其訂購，數量大約6 萬顆至10萬顆等語
    （見前開偵查卷第23頁），堪認被告甲○○所販賣之數量頗
    多，銷售之對象甚眾，然被告甲○○於偵查中卻僅供出流向
    之下游李振遠，自難認其有配合檢察官之調查，供出全部下
    游，所辯亦無足採信。是以，原審量刑並無失出或失入之違
    法或失當之處，被告上訴指原審量刑過重，並無理由，應予
    駁回。另檢察官就原審判決為量刑過輕之指摘，並未見具體
    理由，其以被告事後上訴，遽認犯後態度不佳，難認有理，
    原審量刑，洵屬妥當，並無過輕情形，檢察官認原審量刑過
    輕，提起上訴，亦同無理由，應予駁回。
據上論斷，應依刑事訴訟法第368條，判決如主文。
本案經檢察官鍾鳳玲到庭執行職務。
中    華    民    國    97    年    12    月   15     日
              智慧財產法院第一庭
                          審判長法  官  李得灶
                                法  官  汪漢卿
                                法  官  王俊雄
以上正本係照原本作成。
如不服本判決，應於收受送達後十日內向本院提出上訴書狀，其
未敘述上訴之理由者並得於提起上訴後十日內向本院補提理由書
（均須按他造當事人之人數附繕本）。
中    華    民    國    97    年    12    月   16     日
                                書記官  王英傑


司法院資訊處製作；財團法人民間司法改革基金會備份。
